臺灣臺南地方法院刑事判決　　　　　　 95年度簡上字第219號
上　訴　人　臺灣臺南地方法院檢察署檢察官
上　訴　人
即　被　告　丙○○
　　　　　　　　　　　號
　　　　　　乙○○
　　　　　　　　　　　號
上二人選任
辯護人　　　賴鴻鳴律師
　　　　　　黃俊達律師
　　　　　　卓平仲律師
上列上訴人因被告等恐嚇案件，不服本院刑事簡易庭95年度簡字
第1013號中華民國95年4月28日第一審判決（聲請簡易判決處刑
書案號：95年度偵字第3837號），提起上訴，本院管轄之第二審
合議庭認本件有刑事訴訟法第四百五十二條之情形，逕依通常程
序為第一審判決如下：
    主  文
原判決撤銷。
丙○○、乙○○均無罪。
    理  由
一、檢察官聲請簡易判決處刑意旨略以：丙○○與乙○○（原名
    洪俊鵬）2人，因與戊○○素有紛爭，於民國93年7月20日凌
    晨0時許，2人竟基於恐嚇之共同犯意，由丙○○駕車搭載乙○○至戊○○位於臺南縣新市鄉永就村永就118號住家前，
    推由乙○○持點燃之鞭炮擲向戊○○，並以「幹，給你死」
    （台語）之加害生命、身體之言語恐嚇戊○○，使戊○○心
    生畏懼，致生危害於安全。因認被告等共涉有刑法第三百零
    五條之恐嚇危害安全罪云云。又被告丙○○並承前揭恐嚇危
    害安全之概括犯意，而於93年7月28日晚上6時許，至戊○○
    上揭住處敲打大門，以「你出來啊！有本事你出來啊！」、
    「你出來！你別想唸書了！」等語之行為，因認被告丙○○
    此部分亦涉犯刑法刑法第三百零五條之恐嚇危害安全罪云云
    。
二、按犯罪事實，應依證據認定之，無證據不得推定其犯罪事實
    ；又不能證明被告犯罪者，應諭知無罪之判決，刑事訴訟法
    第一百五十四條、第三百零一條第一項分別定有明文。次按
    事實之認定，應憑證據，如未能發現相當證據，或證據不足
    以證明，自不能以推測或擬制之方法，為裁判基礎；認定不
    利於被告之事實，須依積極證據，苟積極證據不足為不利於
    被告之事實認定時，即應為有利於被告之認定，更不必有何
    有利之證據；又認定犯罪事實所憑之證據，雖不以直接證據
    為限，間接證據亦包括在內；然而無論直接或間接證據，其
    為訴訟上之證明，須於通常一般之人均不致有所懷疑，而得
    確信其為真實之程度者，始得據為有罪之認定。最高法院四
    十年臺上字第八六號、三十年上字第八一六號、七十六年台
    上字第四九八六號分別著有判例可資參照。又按(一)按刑事訴
    訟法第一百六十一條已於九十一年二月八日修正公布，修正
    後同條第一項規定：檢察官就被告犯罪事實，應負舉證責任
    ，並指出證明之方法。因此，檢察官對於起訴之犯罪事實，
    應負提出證據及說服之實質舉證責任。倘其所提出之證據，
    不足為被告有罪之積極證明，或其闡明之證明方法，無從說
    服法官以形成被告有罪之心證，基於無罪推定之原則，自應
    為被告無罪判決之諭知，最高法院著有九十二年度台上字第
    一二八號判例可資參照。(二)關於犯罪構成要件要素應採嚴格
    之證明：按犯罪事實之認定，應憑真實之證據，倘證據是否
    真實尚欠明顯，自難以擬制推測之方法，為其判斷之基礎，
    最高法院著有五十三年台上字第六五六號判例可資參照。次
    按有罪之判決書應記載事實，刑事訴訟法第三百條第二項定
    有明文，所謂事實不僅指犯罪之行為而言，即犯罪之時、日
    、處所、動機、目的、手段、結果等與論罪科刑有關之事項
    ，亦應依法認定予以明確記載，最高法院著有四十六年台上
    字第一二九六號、六十三年台上字第二一五三號判例可資參
    照。詳言之，犯罪事實應依證據認定之，無證據不得認定犯
    罪事實，刑事訴訟法第一百五十四條第二項定有明文，即楬
    櫫吾國刑事訴訟立法例係採取「證據裁判主義」。因之，法
    院認定被告犯罪事實，必須依據證據；而法院心證認定事實
    之證據資料，必須具有證據能力，且經依法定程序之調查，
    方得採之為證據，其所為之證明，此即為「嚴格的證明」。
    有關犯罪構成要件相當性之事實，自需「嚴格的證明」，例
    如，一般的犯罪時間、地點，非構成要件之犯罪事實，在特
    定犯罪事實同一性之範圍內，縱認定事實與卷宗內存在之證
    據所顯示者不盡相符，如不影響構成要件事實之認定，即無
    違背法令之處；惟犯罪實施之時間、地點一旦成為犯罪構成
    要件之要素（內容）者，如第二百六十六條第一項之賭博罪
    ，限於「公共場所」或「公眾出入之場所」為之；第三百二
    十一條第一項第一款夜間侵入住宅罪，限於「夜間」為之，
    此種犯罪既以時、地為要件，此時、地之要件自應透過嚴格
    證明詳予認定，始為合法。是以，刑法第三百二十條第一項
    之竊盜罪，其犯罪構成要件：「意圖為自己或第三人不法之
    所有，而竊取他人之動產者」，其中「他人之動產」即為有
    關犯罪構成要件相當性之重要事實，亦需「嚴格的證明」，
    始得認檢察官對於起訴之犯罪事實，已盡其應負之實質舉證
    責任。據此，本件檢察官自須就被告等「恐嚇」之事實負舉
    證之責。
三、本件公訴人認被告涉有上揭犯行，係以「被告丙○○與乙○○之供述、證人戊○○之證述、證人丁○○之證述、九十五
    年一月六日臺南縣警察局南縣警勤字第0950000526號函暨所
    附臺南縣警察局勤務指揮中心110受理各類案件紀錄表、錄
    音光碟及其譯文。」為其論據。固非無見。然訊據被告丙○○與乙○○等二人均堅決否認有何恐嚇之犯行，被告丙○○
    辯稱：證人丁○○是原告的親弟弟，原告不能證明車上是我
    們二個，他們提出的照片也不能證明，並沒有恐嚇的事件，
    原告也沒有告訴警察有錄音及錄影，94年8月25日按鈴申告
    說有錄音錄影，事實是原告假造的。」等語；被告乙○○辯
    稱：「沒有恐嚇的事實，我在開吊車，並沒有跟丙○○去告
    訴人家恐嚇。」等語
四、經查：（一）刑法第三百零五條之恐嚇危害安全罪，在客觀
    上應以行為人以禍害通知被害人，致被害人足以心生畏懼，
    而有不安全之感覺為其要件。此為當然之解釋。按一般人遭
    致足以心生畏懼之禍害通知，已達須訴諸司法偵查時，理當
    迅即報警處理或提出告訴，以免畏懼之持續存在。經查本件
    被害人戊○○指稱於九十三年七月二十日凌晨零時許，遭被
    告等二人擲鞭炮，揚言「幹，給你死」（台語）等語恐嚇，
    且指稱確會害怕等語（見95年度偵字第3837號偵查卷第13頁
    ）據此情況，倘被害人確已心生害怕，則於遭恐嚇當時，即
    應即時報警處理，竟未報警處理。拖延至九十四年八月二十
    五日下午，始前往台灣台南地方法院檢察署按鈴申告被告等
    涉有恐嚇罪，其間相隔有一年又一月之久。倘被害人戊○○
    確有遭受其指訴之恐嚇，且已心生畏懼，何能畏懼達一年一
    月之久，而不報警處理。是以，被害人是否有遭致其指訴之
    恐嚇事實已有疑問，縱有此事實，客觀上是否已心生畏懼，
    亦有疑義，否則何能畏懼達一年有餘始申告處理？被害人戊○○雖於偵查中指稱「丟完那天我們有報案，警察有來處理
    沒有作筆錄」云云，但經檢察官函查結果，僅被害人家屬黃
    福順於九十三年七月二十八日向110中心報案稱遭人言詞恐
    嚇，經派員查處。於九十三年七月二十日凌晨，被害人戊○○或其家屬並無報警之紀錄，此有臺南縣警察局95年1月6日
    南縣警勤字第0950000526號函附之該局勤務揩揮中心110 受
    理各類案件記錄表影本一份在卷足憑。
（二）本件檢察官雖以被害人於偵查中所提出之現場錄音光碟及
      其譯文為證。但查，此部份譯文已經被告等否認其真實，
      且被害人所呈之錄音光碟，經本院合議庭當庭勘驗結果發
      現：有關於被告揚言被害人別想念書這句話在第15秒出現
      ，說話語氣並未特別高亢，說話內容無法清楚辨識等情。
      （見本院96年4月3日審筆錄第6頁）自不能以此內容不清
      楚之光碟內容，作為認定被告犯罪事實之證據。
（三）另告訴人雖於偵查中提出其住家附近之路口監視錄影翻拍
      照片十四幀，以證明被告等人所駕駛之Ｙ６─2199號（原
      審誤為2911號）自用小客車確曾於73年7月20日凌晨行經
      告訴人住家附近等情。但查，該十四幀照片並非原來之錄
      影而係屬翻拍照片，究否真實自監視錄影紀錄中所翻拍即
      有待該原版之錄影光碟等之比對。惟經本院訊之被害人戊○○此錄影翻拍照之來源，告訴人稱是伊村里間的監視器
      拍攝錄影所翻拍，因為只有保存一星期等語（見本院95
      年9月26日準備筆錄第4頁）。致本院已無從取得該原來之
      監視錄影紀錄，以確定翻拍照片之真實性。是以，尚不能
      憑此未能確定是否真實之翻拍照，以認定告訴人所指被告
      等人之犯罪事實。況且，參照此翻拍照片十四幀，均係夜
      間攝影，致影像模糊，未能辨明車牌號碼，以確定其所攝
      得之自小客車確否為被告等所有。
（四）告訴人另提交檢察官之有鞭炮屑之照片，並無日期之紀錄
      ，至無法據以認定是否即告訴人所指之73年7月20日凌晨
      施放後所拍攝。且因照片未能攝得施放者，致不能在無其
      他佐證下，即以此照片認定被告等有於73年7月20日凌晨
      至告訴人住處施放鞭炮恐嚇。
（五）又按告訴人之告訴，係以使被告受刑事訴追為目的，是其
      陳述是否與事實相符，仍應調查其他證據以資審認，況且
      本件被告等與告訴人雖屬遠親，但兩家遠親，本件之前即
      有紛爭，此參之附於偵查卷之臺南地方法院檢察署九十三
      年度偵字第八二八九號告訴人黃亮聰（本件告訴人之父）
      與被告甲○○（本件被告之胞兄）傷害案件之不起訴處分
      書影本至明。是以，告訴人之指訴即難免偏頗，本件益難
      單憑告訴人之指訴，即令被告等擔負恐嚇罪責。至於證人
      丁○○雖附和告訴人之指訴，證稱被告等確有於93年7月
      20 日凌晨恐嚇被害人云云，但丁○○係告訴人戊○○之
      胞弟，其證詞即難免勾串附和，可信性較低，至不能在無
      其他佐證之情形下，即以其證詞認定被告之犯罪事實。
綜上所述，本件被告等二人始終未曾自白有何恐嚇之犯行，又無
其他可資證明被告等犯罪之積極證據，自難單憑告訴人之指訴與
可信性不高之證人丁○○之證詞，即令被告等二人擔負恐嚇罪責
。是以，本件依調查所得證據尚不足證明被告等確有恐嚇之犯行
，此外，復查無其他積極證據足資證明被告有上述犯行，揆諸首
開說明，被告等犯罪尚屬不能證明，爰均應為無罪之諭知。
五、原審以被告等二人犯行明確，依法論罪科刑，固非無見。惟
    原審未能詳酌檢察官所舉上揭證據之證明力之不足以證明被
    告等之犯罪，遽為被告等有罪之判決，尚有未洽。原審既有
    違誤，被告等二人之上訴應有理由，檢察官以量刑過輕為由
    提起之上訴則無理由，自應由本院就原判決宣告有罪部份予
    以撤銷改判，均為無罪之諭知。又原審以聲請意旨另認被告
    丙○○並承前揭恐嚇危害安全之概括犯意，而於93年7月28
    日晚上6時許，至戊○○上揭住處敲打大門，以「你出來啊
    ！有本事你出來啊！」、「你出來！你別想唸書了！」等語
    之行為，因認被告丙○○此部分亦涉犯刑法第305條之恐嚇
    危害安全罪嫌。原審以本件被告對戊○○所為之上開言詞，
    意在挑悻，客觀上尚難認已有致生危害安全之惡害通知。是
    被告此部分之行為與恐嚇危害安全罪之構成要件即有未合，
    原應為無罪之諭知，惟聲請意旨認此部分與前開有罪部分有
    連續犯之裁判上一罪關係，爰不另為無罪之諭知，而附予敘
    明部份。則核無不合，尚無何違誤或不妥可言。均併為無罪
    之諭知。
六、按對於簡易判決之上訴，準用刑事訴訟法第三編第一章及第
    二章之規定，刑事訴訟法第四百五十五條之一第一項定有明
    文。又管轄第二審之地方法院合議庭受理簡易判決上訴案件
    ，應依通常程序審理，其認案件有刑事訴訟法第四百五十二
    條之情形者，應撤銷原判決，逕依通常程序為第一審判決，
    此為法院辦理刑事訴訟簡易程序案件應行注意事項第十四項
    所明定。本件既為罪之諭知，則公訴人聲請簡易判決處刑，
    顯不合刑事訴訟法第四百四十九條所定得以簡易判決處刑之
    案件，爰依同法第四百五十二條之規定，逕依通常程序為第
    一審判決。
據上論斷，應依刑事訴訟法第三百零一條第一項、第四百五十五
條之一第一項、第三項、第四百五十二條、第三百六十九條第一
項前段、第三百六十四條，判決如主文。
本案經檢察官己○○到庭執行職務。
中　　華　　民　　國　　96　　年　　5 　　月　　22　　日
                  刑事第九庭  審判長法  官  楊清安
                                    法  官  卓穎毓
                                    法  官  朱中和
以上正本證明與原本無異。
如不服本判決，應於收受送達後10日內向本院提出上訴書狀（應
附繕本）。
　　　　　　　　　　　　　　　　　　書記官  陳著振
中　　華　　民　　國　　96　　年　　5 　　月　　25　　日
